臺灣宜蘭地方法院刑事判決　　　　　　　　　　　　　　　九十年度自緝字第一號
　　自　訴　人　甲○○
　　擔當訴訟人　台灣宜蘭地方法院檢察署檢察官
　　被　　　告　丙○○
右列被告因詐欺等案件，經自訴人提起自訴，本院判決如左：
    主  文
丙○○無罪。
    理  由
一、自訴意旨略以：被告乙○○○（通緝中）及丙○○於八十八年十二月二十七日向
    自訴人詐稱她當天銀行有支票到期，為顧及她和銀行往來信用，向自訴人借新台
    幣十萬元整支付她在宜蘭市信用合作社泰山分社八十八年十二月二十七日到期之
    支票，被告當時言明，向自訴人調借一個月，並開立被告女兒在宜蘭市信用合作
    社泰山分社發票人為丙○○帳號0000000號票號ＯＯ五二九六號到期日民
    國八十九年一月三十一日面額新台幣十萬元整之支票乙張，作為歸還向自訴人借
    的借款，自訴人不疑有他，然在八十九年一月三十一日自訴人把被告作為還款之
    支票向銀行提示結果，因存款不足而退票，之後自訴人向銀行，查明該支票為被
    告女兒的支票，並為銀行拒絕往來戶支票，殊料被告還款之支票退票後，多日後
    ，經自訴人多次到被告居住之戶籍地找被告出面，結果都找不到被告，被告避不
    見面，自訴人並以郵局存證信函第二十七號信函通知被告出面解決債務，然均多
    次投遞無法使被告出面，因認被告涉有刑法第三百四十二條背信罪及三百三十九
    條第二項詐欺罪。
二、本案經合法通知自訴人未到庭，爰依法逕行審理，並通知臺灣宜蘭地方法院檢察
    署檢察官擔當訴訟，先此敘明。
三、
（一）按犯罪事實應依證據認定，無證據不得推定其犯罪事實；不能證明被告犯罪者
      ，應諭知無罪之判決，刑事訴訟法第一百五十四條、第三百零一條第一項分別
      定有明文。又被害人所述被害情形如無瑕疵可指，而就其他方面調查又與事實
      相符，其供述始足據為判決之基礎；且自訴人之指訴，係以使被告受刑事訴追
      為目的，是其陳述是否與事實相符，仍應調查其他證據以資審認（最高法院三
      十二年上字第六五七號、五十二年台上字第一三００號判例參照）。
（二）又按二人以上共同實施犯罪之行為者，皆為正犯，刑法第二十八條定有明文。
      另共同實施犯罪行為之人，在合同意思範圍以內，各自分擔犯罪行為之一部，
      相互利用他人之行為，以達其犯罪之目的者，即應對於全部所發生之結果，共
      同負責。（二十八年度上字第三一００號判例可資參考）。亦即所為共同正犯
      ，應係參與行為者間彼此對於所欲進行之犯罪行為，具有犯意聯絡、行為分擔
      而言，申言之，主觀上必須對於該犯罪行為有所認識方得論以共同正犯。
（三）末按詐財罪之成立，要以加害者有不法而取得財物之意思，實施詐欺行為，被
      害者因此行為，致表意有所錯誤，而其結果為財產上之處分，受其損害；又刑
      法第三百三十九條第一項之詐欺罪之成立，係意圖為自己或第三人不法所有，
      以詐術使人將本人或第三人之交付為要件。所謂以詐術使人交付必須被詐欺人
      因其詐術而陷於錯誤，若其所用之方法，不能認為詐術，亦不致使人陷於錯誤
      ，即不構成該罪，最高法院十九年上字第一六九九號、四十六年度臺上字第二
      六０號分別著有判例參照。是以，刑法詐欺取財之成立，必行為人主觀上具有
      不法所有之意圖，客觀上具有施用詐術之行為，始為該當。至於民事債務當事
      人間，若有未依債務本旨履行給付之情形，在一般社會經驗而言，原因非一；
      其因不可歸責之事由無法給付，或因合法得對抗他造主張抗辯而拒絕給付，甚
      至債之關係成立後，始行惡意遲延給付，皆有可能，非必出於自始無意給付之
      詐欺犯罪一端；又刑事被告依法不負自證無罪之義務，故在別無積極證據之情
      形下，自難違反刑事訴訟法第一百五十四條之規定，以被告單純債務不履行之
      狀態，推定被告自始即有不法所有之意圖而施用詐術。復按刑法之背信罪，必
      須違背任務之行為係為圖取不法利益，意圖加不法損害之手段，始得成立。
四、本件自訴人所以認為被告涉有詐欺罪及背信嫌，無非係以：（一）自訴人之指述
    ；（二）被告乙○○○開立被告（即期女兒）為發票人之支票，且該支票遭退票
    為主要依據。訊據被告丙○○堅決否認有何背信、詐欺犯行，辯稱：當時由其母
    親乙○○○陪同其一同前往宜蘭市信用合作社開立戶頭，但開立之後，其相關之
    存摺、印章及支票均交由其母保管，其母開立此一支票並未通知伊等語。
五、經查：訊據自訴人陳述：當時乙○○○因為要趕三點半，所以向我借十萬元，我
    才借他，當時他有開一張他女兒的支票，支票上的相關記載事項都已寫好，當時
    他是為了要軋女兒的支票等語（見本院八十九年十一月二十一日訊問筆錄），由
    自訴人陳述得知，本件支票係由被告乙○○○持以向其借款，當時被告乙○○○
    之女（即被告丙○○）並未出現，自訴人亦未陳述被告丙○○有何參與詐欺及背
    信之行為，而由告訴人自訴意旨及本件支票發票人屬於被告丙○○一事，尚無法
    直接推論被告丙○○與被告乙○○○有何犯意聯絡，以及共同施以何種詐術之行
    為，況自訴人除本院第一、第二次調查程序（八十九年十一月二十一日及九十年
    二月二日）到庭說明外，此後，自訴人經本院合法傳訊均未到庭，且拘提未果，
    亦未提出任何佐證被告丙○○與被告乙○○○間具有犯意聯絡、行為分擔及被告
    丙○○有何詐欺行為之證據，本院亦查無其他足認被告丙○○與被告乙○○○就
    本件詐欺、背信案具有犯意聯絡、行為分擔之佐證，而被告多次到庭陳述均表明
    不知被告乙○○○開立支票一事，且被告乙○○○開立此一支票與自訴人亦未事
    先告知，是本件自訴人自訴被告涉犯之背信及詐欺罪，因自訴人所提出之證據，
    欠缺積極證據足認被告與其母親即被告乙○○○就本件詐欺及背信犯行具有犯意
    聯絡、行為分擔，此外，復查無其他積極之證據，足證被告丙○○確有詐欺、背
    信之犯行，其犯罪尚屬不能證明，自應為無罪之諭知。
據上論斷，應依刑事訴訟法第三百零一條第一項，判決如主文。
中      華      民      國      九十一    年      一      月    二十二  日
                                臺灣宜蘭地方法院刑事第一庭
                                    法  官
右正本證明與原本無異。
如不服本判決，應於判決送達後十日內，向本院提出上訴狀。
                                          書記官
中　　華　　民　　國　　　　　　年　　　　　　　月　　　　　　　日
